【裁判字號】    92,上訴,554
【裁判日期】    920715
【裁判案由】    偽造文書等
【裁判全文】
臺灣高等法院臺南分院刑事判決        九十二年度上訴字第五五四號  Ａ
      上  訴  人
      即  被  告  丙  ○  ○
右上訴人因偽造文書等案件，不服臺灣臺南地方法院九十二年度訴字第五九號中華民
國九十二年四月十六日第一審判決（起訴案號：臺灣臺南地方法院檢察署九十一年度
偵字第一０七四二號），提起上訴，本院判決如左：
      主      文
上訴駁回。
      事      實
一、丙○○曾於八十五年十二月間，因違反麻醉藥品管理條例罪，經判處有期徒刑五
    月確定，並於八十七年八月九日執行完畢，復於八十六年五月至八十八年十一月
    間，先後犯恐嚇取財、竊盜、偽造文書、詐欺與違反麻醉藥品管理條例等罪，經
    臺灣高等法院花蓮分院、臺灣臺南地方法院與最高法院分別判處有期徒刑三年、
    五月、六月、八月與一年四月確定，入監服刑後，於九十一年二月八日假釋出獄
    ，猶不知悔改，意圖為自己不法所有，於九十一年十月九日晚上七時許至同月十
    日上午某時間，侵入臺南市○區○○路三五七巷（原判決誤載為三一七巷）十八
    號一樓乙○○母親所營雜貨店，竊取乙○○所有皮包一個（內有台新銀行與新光
    三越聯名信用卡〈卡號為0000000000000000〉及中國信託銀行
    信用卡各一張、中國信託銀行及臺南市第三信用合作社提款卡各一張、郵局存摺
    一本、印章一顆、手機〈號碼0000000000號〉一支、汽車駕照、身分
    證、健保卡、手雕皮夾、現款新臺幣〈下同〉一千餘元及翁錦龍機車行車執照等
    物）得手後，於不詳時地，在上開台新銀行與新光三越聯名信用卡背面偽造乙○○之簽名署押，足以生損害於乙○○，並意圖為自己不法之利益，隨即於當日十
    二時許，至臺南市○○街一二七號一樓甲○○經營正華美容護膚店，使用詐術，
    持前揭信用卡消費，使甲○○陷於錯誤，叫小姐為丙○○做精油按摩服務，共消
    費三千三百元，於結帳時將前揭信用卡交甲○○過卡，因該卡尚未開卡而未通過
    刷卡，丙○○佯稱信用卡為其女友所有後趁機逃離，甲○○始知受騙，嗣經報警
    於同日二十二時三十分在臺南市○○路○段五五號查獲。
二、案經乙○○、甲○○訴由臺南市警察局第五分局報請臺灣臺南地方法院檢察署檢
    察官偵查起訴。
      理      由
一、訊之上訴人即被告丙○○固坦承於右開時地持乙○○前揭信用卡，交甲○○刷卡
    支付按摩費用之事實，惟矢口否認有何竊盜、偽造文書犯行，辯稱：伊於九十一
    年十月十日於統一超商購買「跳蚤市場」雜誌，內有出售信用卡廣告，即以三千
    元購得前揭信用卡，買來時卡上已有「乙○○」之簽名云云。
二、經查：
  (一)據告訴人乙○○於偵查中陳稱：「．．．今年十月十日下午二、三點之間要出門
    找不到皮包。．．．皮包內有很多東西，除了新光三越卡，其他都未找回。」「
    （最後你看到你手提包是何時？）是十月九日晚上七點多，我有用手機打一通電
    話完放進去直到隔天要出門時找不到。」等語（詳偵查卷第二八頁）；告訴人甲○○於警詢及偵查中亦證稱：「丙○○是十二時許來我公司消費，共消費三千三
    百元，未付帳。」「（九十年十月十日中午十二時是丙○○拿乙○○新光三越卡
    到你店消費？）是，消費了三千三百元。」等語（詳警卷第四頁、偵查卷第十九
    頁背面），故告訴人乙○○前揭財物及信用卡係在九十一年十月九日晚上七時許
    至翌日中午十二時間失竊無誤。
  (二)被告雖提出卷附第二百四十期「跳蚤市場」雜誌，該雜誌每期係星期日至星期六
    每週發行一期之週刊型雜誌，並於每週四發行，又該雜誌內頁廣告載明欲刊廣告
    者「每週一截稿」，故九十年十月十日（星期四）在市場流通之「跳蚤市場」雜
    誌，該期應係十月六日（星期日）至十二日（星期六），且該期雜誌係在前週星
    期四即十月三日發行，果真刊有販賣信用卡廣告，該廣告最遲亦應在九月三十日
    即星期一送件至該跳蚤市場雜誌社，惟當時告訴人乙○○之前揭信用卡尚未失竊
    ，被告何能在九十年十月十日市場流通之「跳蚤市場」雜誌上，見到販售信用卡
    廣告後，更進而於同日取得前揭告訴人乙○○之信用卡？從而，被告所稱於十月
    十日見所購「跳蚤市場」雜誌內頁廣告，始打電話購得前揭信用卡等情，顯屬無
    稽。又告訴人乙○○前揭信用卡係在九十一年十月九日晚上七時許至翌日中午十
    二時間失竊，已如前述，其經過時間未逾十二小時，再扣除深夜六小時，被告殊
    難以親自竊取以外方式取得前揭信用卡，被告所辯利用「跳蚤市場」雜誌洽購前
    揭信用卡乙節，應非實在。又被告案發時居住臺南市○○街一五一巷二八號，距
    被害人開元路三五七巷十八號約三百公尺，有偵查員繪圖附卷足憑（詳偵卷第二
    二頁），此地緣關係可供參佐。復查無被告合理取得前揭信用卡之方式，顯係被
    告竊取前開告訴人皮包，取出前揭信用卡使用，應可認定。
  (三)按持有信用卡消費，必須在商店所列印之簽帳單上持卡人簽名欄內，留下與信用
    卡背面簽名相符之簽名，始得完成以信用卡消費之程序，取得所購之商品或服務
    ，依交易常規，售賣商品或提供服務之人員若得知購買者係假冒他人名義使用信
    用卡，當不會同意售賣商品或提供服務，此乃為眾所週知之事實。告訴人乙○○
    於警訊及偵查中均稱前揭信用卡並未開卡，伊尚未簽名等情（詳警卷第五頁背面
    、偵查卷第二九頁）。被告持乙○○信用卡消費，自應親自簽署帳單，其為能在
    消費時使簽帳單上簽名與信用卡背面簽名相符，所持信用卡如未經所有人簽名，
    原則上將由持卡人簽名以利行使，要無假手他人簽名後，再行摹仿字蹟行使之理
    。況且被告於九十一年十月十日十二時許，至甲○○經營正華美容護膚店，持前
    揭信用卡消費，係一人獨往，結帳時將前揭信用卡交甲○○過卡，因該卡尚未開
    卡而未通過刷卡，被告則佯稱信用卡為其女友所有並趁機逃離，顯無共犯之人。
    又本件扣案信用卡上「乙○○」簽名翁字「公」部分運筆方式，經核與被告於本
    院書寫供比對字蹟類似，自堪認定此文書為被告所偽造。
  (四)右揭事實，業據告訴人乙○○、甲○○於警訊及偵查中指訴甚詳，而被告持乙○○信用卡消費詐欺得利部分，亦自承在卷，復有前揭信用卡一張扣案可證。被告
    所辯無竊盜及偽造文書行為，顯係卸責之詞，不足採信，本件事證已臻明確，其
    犯行洵堪認定。
三、按於信用卡背面簽名欄簽名，單純自形式上觀察，即足以表示信用卡之簽名者於
    信用卡之有效期限內有權使用該信用卡之辨識及證明，性質上屬刑法第二百十條
    私文書，被告丙○○竊得財物後，在信用卡上偽造「乙○○」簽名，持以行使詐
    得財產上不法利益，核其所為，係犯刑法第二百十六條、第二百十條行使偽造私
    文書罪、第三百二十條第一項竊盜罪、第三百三十九條第二項詐欺得利罪。被告
    所犯上開三罪，有方法結果之牽連關係，為牽連犯，應依刑法第五十五條規定從
    一重按行使偽造私文書處斷。又被告曾於八十五年十二月間，因違反麻醉藥品管
    理條例罪經判處有期徒刑五月確定，並於八十七年八月九日執行完畢，有臺灣高
    等法院被告全國前案紀錄表在卷可證，其於有期徒刑執行完畢後，五年以內再犯
    本件有期徒刑以上之罪，為累犯，應依刑法第四十七條規定加重其刑。
四、原審以被告丙○○罪證明確，因予適用刑法第二百十條、第二百十六條、第三百
    二十條第一項、第三百三十九條第二項、第五十五條、第四十七條、第二百十九
    條，罰金罰鍰提高標準條例第一條前段規定，並審酌被告犯罪之動機、目的、手
    段、所生損害及犯罪後尚無悔意等一切情狀，量處有期徒刑十月，以資懲儆。並
    敘明扣案台新銀行與新光三越聯名信用卡（卡號為0000000000000
    000）上偽造「乙○○」署押一枚，應依刑法第二百十九條規定宣告沒收。本
    院經核原判決認事用法，並無不合，量刑亦稱允當。上訴意旨，空言否認竊盜及
    偽造文書，並指摘原判決不當，為無理由，應予駁回。
據上論斷，應依刑事訴訟法第三百六十八條，判決如主文。
本案經檢察官許仲瑩到庭執行職務。
中    華    民    國      九十二      年      七      月      十五      日
                                  臺灣高等法院臺南分院刑事第一庭
                                      審判長法官  茆    臺    雲
                                            法官  蔡    長    林
                                            法官  李    文    福
右正本證明與原本無異。
如不服本判決，應於判決送達後十日內向本院提出上訴狀，其未敘述理由者並應於提
出上訴狀後十日內向本院補提理由書（應附繕本)。
                                      法院書記官  李    良    倩
中    華    民    國      九十二      年      七      月      十六      日
附錄：本判決論罪法條
中華民國刑法第二百一十條
 (偽造變造私文書罪)
偽造、變造私文書，足以生損害於公眾或他人者，處五年以下有期徒刑。
中華民國刑法第二百一十六條
 (行使偽造變造或登載不實之文書罪)
行使第二百十條至第二百十五條之文書者，依偽造、變造文書或登載不實事項或使登
載不實事項之規定處斷。


司法院資訊處製作；財團法人民間司法改革基金會備份。
